臺灣苗栗地方法院民事判決　　　　　　 94年度苗簡字第365號
原　　　告　乙○○
訴訟代理人　陳淑芬律師
複　代理人　丙○○
被　　　告　甲○○
　　　　　　　　　　　　0之9.
訴訟代理人　丁○○
上列當事人間請求侵權行為損害賠償事件，本院於民國94年11月
24日言詞辯論終結，判決如下：
    主  文
原告之訴駁回。
訴訟費用由原告負擔。
    事實及理由
一、原告主張：(一)被告前為保全其因過失傷害案件對原告之求償
    ，就原告財產於新臺幣（下同）1,195,438 元範圍內聲請假
    扣押，並在提存擔保金之後，查封原告以下財產：(1)坐落苗
    栗縣竹南鎮○○段○ ○段第47、48地號土地，應有部分均為
    3 分之1 。(2)原告寄存於苗栗縣竹南信用合作社之存款，活
    期存款36,825元、定期存款200,000 元。(3)原告寄存於中國
    國際商業銀行之活期存款79,228元。(4)原告任職於京元電子
    股份有限公司之薪資，自民國92年5 月起每月扣薪3 分之1
    。(5)原告存於群益證券股份有限公司之股票，於92年8 月間
    因急需款項而賣予第3 人，然於收受訂金之後，始知股票亦
    遭被告假扣押而不能依約轉讓，導致原告因此支付違約金20
    ,000 元 。(二)原告遭被告查封之財產價值高達3,838,930 元
    ，已超過被告請求假扣押之數額，顯係超額查封，違反強制
    執行法第50 條 之規定，原告為維持生計，自92年9 月5 日
    起，陸續向家人及朋友借貸共7 筆款項，而被告於94年6 月
    8 日收到原告之賠償款後，假扣押之原因業已消滅，卻遲至
    同年月16日始向法院具狀聲請撤銷假扣押，原告於同年7 月
    8 日才收到執行法院撤銷查封之函文，為此依民法第184 條
    第2 項侵權行為之法律關係，訴請被告給付上開7 筆借款分
    別自借款日起至94年7 月8 日止，按法定利率即年息5 ％計
    算之利息共17,302元、及原告支付之前開違約金20,000元，
    另依民法第195 條規定請求被告賠償100,000 元之精神慰撫
    金等語；並聲明：被告應給付原告137,302 元，及自起訴狀
    繕本送達翌日起至清償日止，按年息5 ％計算之利息。
二、被告則以：(一)其於92年5 月間假扣押原告財產中現金部分僅
    有345,566 元，而股票漲跌不定，價值難以估計，被告就不
    足求償部分自可另行查封原告土地，而原告就上開47及48地
    號土地之應有部分僅有3 分之1 ，面積約各為17坪及3 坪，
    難以確保必能順利拍賣用以清償被告，倘原告當時認為遭查
    封之財產已足供清償，自應檢具證明文件向執行法院聲明異
    議並請求撤銷超額部分之查封。(二)兩造間因過失傷害所生民
    事損害賠償事件，業經臺灣高等法院臺中分院於94年5 月18
    日以93年度上易字第368 號判決確定，原告應支付被告本金
    491,527 元、利息51,032元、訴訟費用6,830 元、假扣押執
    行費用5,579 元、郵票費1,120 元、複丈費800 元，合計為
    556,888 元，但原告僅願給付556,088 元，拒絕支付複丈費
    800 元，並要求被告向法院聲請裁定確定訴訟費用額，被告
    既未獲得完全之清償，依法尚可不必撤銷假扣押之執行，原
    告卻要求被告於收受郵局存證信函後翌日立即撤銷假扣押，
    其此部分請求於法無據。(三)原告於92年5 月即已知悉其股票
    被假扣押，卻聲稱於92年8 月間將股票賣予第3 人，復未陳
    明該第3 人之真實姓名及年籍資料，亦未提出任何關於簽約
    出售股票及賠付違約金之事證，顯係謊言捏造。(四)被告於94
    年6 月8 日收受原告要求撤銷假扣押之存證信函，同年月10
    日原告復委請律師來函要求被告向法院聲請確定訴訟費用額
    ，11日、12日為週休假日，13日至15日連續多日天降大雨，
    不便外出，嗣後被告已於同年月16日向執行法院具狀請求撤
    銷假扣押強制執行，但因執行法院認為撤銷書狀上之印文與
    聲請假扣押時書狀上之被告印文似有不同，承辦書記官於同
    年月24日通知被告本人到院確認，被告乃於同年月30日親自
    前往法院辦理，並無刻意拖延之情事。(五)以原告之家庭經濟
    狀況，根本無須借貸度日，其所提借據上並無債權人之簽名
    或蓋章，就借款數額及利息計算方式之約定均屬虛偽，被告
    已就此對原告提出偽造文書之刑事告訴等語，資為抗辯；並
    聲明如主文所示。
三、兩造不爭執之事實：
（一）被告前為保全其因過失傷害案件對原告之求償，就原告財
      產於1,195,438 元範圍內聲請假扣押，經本院以92年度裁
      全字第465 號民事裁定准許。
（二）被告以本院92年度存字第301 號提供現金120,000 元為擔
      保提存後，聲請本院以92年度執全字第257 號為假扣押強
      制執行，查封原告以下財產：(1)坐落苗栗縣竹南鎮○○段
      ○ ○段第47、48地號土地，應有部分均為3 分之1 。(2)原
      告寄存於苗栗縣竹南信用合作社之活期存款36,825元、定
      期存款200,000 元。(3)原告寄存於中國國際商業銀行之活
      期存款79,228元。(4)原告任職於京元電子股份有限公司之
      薪資，自92年5 月起每月扣薪3 分之1 。(5)群益證券股份
      有限公司之股票11,515股。
四、得心證之理由：
（一）按查封動產，以其價格足清償強制執行之債權額及債務人
      應負擔之費用者為限；強制執行法第50條定有明文；而其
      立法意旨，係因強制執行以滿足債權人之債權為目的，查
      封標的物之價格，如足以清償債權人之債權及債務人應負
      擔之執行費用，即可保障債權人之債權，自不許超額查封
      ，增加債務人之痛苦。然我國強制執行程序係採平等主義
      ，第1 債權人於查封動產後，就動產拍賣之價金並無優先
      受償權，一旦有其他債權人參與分配，即應平均受償，是
      第1 債權人就動產實施查封時，無法預知何時有其他債權
      人參與分配，如僅就與債權額及執行費用額相當之動產實
      施查封，嗣後又有其他債權人參與分配時，債權人之債權
      勢將無法獲得滿足，故債權人於查封時因預期可能有其他
      債權人參與分配，勢必就超過債權額及執行費用額之動產
      實施查封，難以貫徹超額查封禁止之規定，是為兼顧債權
      人及債務人之利益，就上開法條規定應解釋為查封縱有超
      額之情形，除係極端之超額，可能違反行使權利之誠實信
      用原則之外，如於拍賣時就超過債權額及執行費用額之動
      產不予拍賣並予啟封，即與前揭法條所規定之意旨無違。
      又債務人認為債權人對其財產超額查封而聲明異議者，應
      證明債權人依查封之動產足以清償債權。
（二）另按供拍賣之數宗不動產，其中一宗或數宗之賣得價金，
      已足清償強制執行之債權額及債務人應負擔之費用時，其
      他部分應停止拍賣；強制執行法第96條亦有明文，是為超
      額拍定禁止之規定。其立法之緣由，係因不動產價值較高
      ，經鑑定人鑑定其價格前，執行人員甚難於查封時確定不
      動產之真實市場價格，且不動產上往往設定各種擔保物權
      或用益物權，其擔保之金額及用益物權之內容，亦非執行
      人員於查封時所能立即明瞭，而就查封之不動產鑑定價格
      之後，仍可能有其他債權人聲明參與分配，其是否確屬超
      額查封，於拍賣之前甚難預期，且拍賣之不動產，常有因
      故無法拍定之情形，是債權人於拍賣前如不同意撤回超額
      部分之執行，執行法院仍應進行拍賣，然為兼顧債務人之
      權益，倘供拍賣之數宗不動產，其中一宗或數宗之賣得價
      金，已足清償強制執行之債權額及債務人應負擔之費用時
      ，其他部分自應停止拍賣，是強制執行法既已明定上開超
      額拍定禁止之規定，足以保護債務人，則拍賣之前縱有可
      能超額之預期，亦難指為違法。
（三）經查：本院92年度裁全字第465 號民事裁定，係准許被告
      於供擔保後，就原告財產於1,195,438 元範圍內予以假扣
      押，而被告所聲請查封之上開原告財產中，倘未計入按月
      扣取之原告薪資3 分之1 及股票部分，其當時立即扣得之
      現金部分合計僅有316,053 元，遠不及被告所獲准查封之
      原告財產金額，而被告所查封之原告所有群益證券股份有
      限公司股票亦僅有11,515股，依原告起訴狀內所陳，上開
      股票於92年5 月21日遭查封當日之每股股價為12.6元，合
      計價額為145,089 元，價值仍屬有限，且股票之漲跌不定
      ，尚難估算其於拍賣時之市場價格若干，被告就其所得經
      由假扣押程序予以保全之原告動產價值既尚有不足，自得
      另行查封原告之不動產。而依本院92年度執全字第257 號
      假扣押執行事件卷宗內所附財政部臺灣省中區國稅局所提
      供之原告財產歸屬資料清單及土地登記謄本所載，被告所
      查封原告所有前開竹南段3 小段47、48地號土地之公告現
      值雖分別為2,976,908 元、400,090 元，然上開公告現值
      僅能供作土地價值之參考，於鑑定人實施鑑定之前，尚難
      具體估計前開不動產之真實市場價格，且不動產因故未能
      順利拍定之情形所在多有，倘被告僅就該兩筆不動產予以
      查封，而未就上揭動產部分併予實施假扣押，難保事後必
      能經由拍賣程序順利受償；況且被告查封原告前揭財產之
      後，仍可能有其他債權人於強制執行程序中聲明參與分配
      ，屆時被告並無優先受償之權，仍須與其他債權人平均受
      償，是實難徒憑土地公告現值之計算，即認定被告當時所
      查封之原告財產已有明顯超額之情形；而原告於被告實施
      假扣押之後，倘認為被告對其財產超額查封致影響其支配
      財產權益，得檢具相當之證據資料，證明其遭被告查封之
      財產確實足以清償債務而向執行法院聲明異議，由執行法
      院依具體情形加以審酌，然原告並未於假扣押執行程序中
      就此提出任何異議。又執行法院事後如於拍賣時就超過債
      權額及執行費用額之動產不予拍賣並予啟封，或依強制執
      行法第96條規定，於供拍賣之數宗不動產，其中一宗或數
      宗之賣得價金，已足清償強制執行之債權額及原告應負擔
      之費用時，就其他不動產部分停止拍賣，亦足保障原告之
      權益；至原告倘因其財產遭被告查封而在經濟支配上衍生
      某種程度之限制或困難，係屬假扣押執行程序之當然結果
      ，自不能據此而主張被告對其構成侵權行為。是原告就上
      開遭假扣押之財產中，股票以查封當日之股價加以計算、
      土地以公告現值加以計算，而主張其遭被告查封之財產價
      值合計高達3,838,930 元，已超過被告得請求假扣押之數
      額，應係違反強制執行法第50條超額查封之禁止規定，並
      對原告支配財產之權利構成侵害云云，均非可採。
（四）原告另主張被告於94年6 月8 日收到原告之賠償款後，假
      扣押之原因業已消滅，卻遲至同年月16日始向法院具狀聲
      請撤銷假扣押，原告於同年7 月8 日才收到執行法院撤銷
      查封之函文，而認為被告遲延撤銷假扣押侵害其權利云云
      ，然查：被告就其於94年6 月8 日收受原告依確定判決所
      應支付之賠償款項、利息、訴訟費用、郵票費等尚欠金額
      15,321元及郵局存證信函等節固未予爭執，但辯稱原告當
      時仍拒絕賠付其於假扣押執行程序中所支出之土地複丈費
      用800 元，且原告尚委請律師要求被告向法院聲請裁定確
      定訴訟費用額等語，被告並就上開所辯提出原告委任律師
      於94年6 月10日所發出之律師函影本1 份為證，而原告就
      其於當時確未給付上開土地複丈費用予被告乙節亦未予爭
      執，且原告於上揭律師函中確實要求被告向法院聲請確定
      訴訟費用額，並表明倘法院所裁定之金額少於原告已支付
      予被告之數額，被告即應予以退還等語，足見於94年6 月
      8 日當時，因被告尚未聲請法院裁定確定訴訟費用額，故
      兩造間就原告所應支付之確切金額若干、是否確已完全清
      償被告等節並非毫無疑義，原告於94年6 月8 日以前開郵
      局存證信函要求被告於收受款項後翌日立即撤銷假扣押之
      執行，尚乏依據；況被告嗣後已依原告之要求，於同年月
      16日具狀向執行法院聲請撤銷假扣押執行，距其收受原告
      存證信函之期日相去僅有8 日，衡情已於受催告後相當期
      間之內為之，並未刻意遲延以圖影響原告之權益。至本院
      民事執行處於收受被告前開書狀之後，因發現被告所蓋用
      之印文與聲請假扣押之書狀上所用印文似非完全相符，為
      求慎重起見，乃通知被告本人於94年7 月1 日親自到院製
      作撤銷假扣押執行之筆錄後，始發函就前此所查封之原告
      財產予以啟封，而導致時日略有遷延，然此係屬法院作業
      所需耗費之流程，亦難認為被告有何侵害原告權利之行為
      。
（五）綜上所述，被告於前開假扣押執行事件中對原告財產所為
      之查封，係屬正當權利之行使，並未因極端超額之查封而
      損害原告之權利，且被告於收受原告依確定判決所交付款
      項之後，業於相當期限內撤銷假扣押之執行，揆諸前揭法
      條規定及說明，原告主張被告違反強制執行法第50條關於
      超額查封之禁止規定，致原告被迫借貸度日及支付股票未
      能依約轉讓之違約金，而依侵權行為之法律關係，請求被
      告給付前開借貸款項之利息及股票違約金，並賠付精神慰
      撫金，均無理由，應予駁回。
五、本件事證已臻明確，兩造所提其餘攻擊防禦方法及證據經審
    酌之後，核與判決結果不生影響，爰不一一論述，附此敘明
    。
六、訴訟費用負擔之依據：民事訴訟法第78條。
中　　華　　民　　國　　94　　年　　12　　月　　8 　　日
                  簡易庭法　官　邱光吾
以上正本係照原本作成
如對本判決上訴，須於判決送達後20日內向本院提出上訴狀
                        書記官　葉燕蓉
中　　華　　民　　國　　94　　年　　12　　月　　8 　　日
